臺灣高雄地方法院民事裁定
109年度消債清字第67號
聲  請  人  陳啟明  
0000000000000000

0000000000000000

代  理  人  王志雄律師
上列當事人因消費者債務清理事件聲請清算，本院裁定如下：
    主  文
聲請人陳啟明自中華民國一○九年八月三十一日下午四時起開始
清算程序。
命司法事務官進行本件清算程序。
    理  由
一、按債務人不能清償債務或有不能清償之虞者，得依本條例所
    定更生或清算程序，清理其債務；法院開始清算程序之裁定
    ，應載明其年、月、日、時，並即時發生效力；法院開始更
    生或清算程序後，得命司法事務官進行更生或清算程序，必
    要時得選任律師、會計師或其他適當之自然人或法人1人為
    監督人或管理人，消費者債務清理條例（下稱消債條例）第
    3條、第80條前段、第83條第1項、第16條第1項分別定有明
    文。
二、聲請意旨略以：伊有不能清償債務情事，前依消債條例規定
    ，向本院聲請調解債務清償方案，惟調解不成立。伊又未經
    法院裁定開始更生程序或許可和解或宣告破產，爰聲請清算
    等語。
三、經查：
  ㈠聲請人前於民國108年12月5日提出債權人清冊，向本院聲請
    調解債務清償方案，經本院108年度司消債調字第615號受理
    ，於108年12月30日調解不成立，聲請人於同日以言詞聲請
    更生，復因債務總額逾1,200萬元，而於109年2月4日具狀改
    聲請清算程序等情，業經本院依職權調閱上開調解卷宗核閱
    無訛。
  ㈡聲請人於106年度至108年度申報所得各為566,380元、591,19
    3元、588,644元，平均每月所得分別為47,198元、49,266元
    、49,054元（本裁定計算方式均採元以下4捨5入），名下無
    財產，有新光人壽、富邦人壽保單，惟均無解約金；又聲請
    人於中國人造纖維股份有限公司擔任副領班，108年平均每
    月實領收入（含年終獎金、三節獎金）為49,433元【計算式
    ：（40,966＋40,324＋40,524＋41,124＋40,924＋41,124＋41,324
    ＋44,272＋41,072＋40,035＋41,935＋39,335）÷12＋（72,486＋27
    ,750）÷12＝49,433】，109年1月至5月實領收入各為39,735
    元、40,135元、40,335元、40,735元、40,935元，109年1月
    領年終獎金59,017元、春節獎金17,272元，現未領取任何補
    助等情，有財政部高雄國稅局106年及107年綜合所得稅各類
    所得資料清單及財產歸屬資料清單【本院108年度司消債調
    字第615號卷（下稱調卷）第23至24頁】、108年稅務電子閘
    門財產所得調件明細表（本案卷第136頁）、財產及收入狀
    況說明書（調卷第11至16頁）、債權人清冊（本案卷第1310
    至135頁）、戶籍謄本（調卷第17頁）、勞工保險被保險人
    投保資料表（調卷第32至33頁）、個人商業保險查詢結果表
    （本案卷第21頁）、財團法人金融聯合徵信中心前置協商專
    用債權人清冊（調卷第19至21頁）、信用報告（本案卷第18
    至19頁）、社會補助查詢表（本案卷第32至34頁）、高雄市
    政府都市發展局函（本案卷第23頁）、存簿（調卷第26至30
    頁、本案卷第53至54）、勞動部勞動力發展署高屏澎東分署
    函（本案卷第28頁）、勞動部勞工保險局函（本案卷第27頁
    ）、中國人造纖維股份有限公司傳真（本案卷第24頁）、薪
    資明細查詢（調卷第31頁、本案卷第105至116頁）、新光人
    壽保險股份有限公司陳報狀（本案卷第25至26頁）、富邦人
    壽保險股份有限公司陳報狀（本案卷第139頁）、橋頭地方
    法院執行命令（調卷第34頁）等附卷可參。依聲請人上述工
    作、收入情形，認以聲請人108年平均每月收入49,433元核
    算其現在償債能力之基礎，堪認妥適。
  ㈢關於聲請人個人日常必要支出部分，聲請人雖主張每月支出2
    1,313元（包含每月分擔之房屋租金4,000元）乙情，並提出
    租賃契約（調卷第40至42頁）、房租收付款明細欄（本案卷
    第104頁）為證。惟按債務人必要生活費用，以最近1年衛生
    福利部或直轄市政府所公告當地區每人每月最低生活費1.2
    倍定之，消債條例第64條之2第1項定有明文。本院參酌衛福
    部社會司所公告109年度高雄市最低生活費為13,099元，又
    該最低生活費用之標準，係照當地最近1年平均每人可支配
    所得中位數60％訂定，依其基準之家庭收支調查報告調查表
    格式所示有關經常性支出之調查項目，包括利息支出、食品
    、衣著、房租及水費、電費、醫療保健、交通、娛樂、教育
    等，已涵蓋聲請人所陳報之支出項目。是本院認聲請人必要
    生活費用以最低生活費之1.2倍即15,719元計算已足，逾此
    範圍難認必要。
　㈣關於聲請人扶養支出部分，聲請人固稱扶養配偶張馨云與前
    配偶黃家仁所育之未成年子女張○瑋，每月支出扶養費6,000
    元。惟按直系血親相互間、夫妻之一方與他方父母同居者、
    兄弟姐妹相互間、家長家屬相互間互負扶養之義務，民法第
    1114條第1至4款定有明文。次按負扶養義務者有數人時，應
    依左列順序定其履行義務之人：一、直系血親卑親屬。二、
    直系血親尊親屬。三、家長。四、兄弟姊妹。五、家屬。六
    、子婦、女婿。七、夫妻之父母，民法第1115條第1項亦有
    明定。查，張○瑋係張馨云與黃家仁所生，未經聲請人收養
    ，此有戶籍謄本（調卷第18頁）可參，而黃家仁雖因案入監
    服刑，對張○瑋仍負扶養義務，且張馨云目前每月平均收入
    約33,893元【計算式：（28,599＋28,741＋28,679＋28,599＋28
    ,619)÷5＋(10,127＋52,828)÷12＝33,893】，尚能負擔張○瑋之
    扶養義務，即無由後順序之聲請人支付扶養費之必要，是聲
    請人主張扶養張○瑋，難認可採。
　㈤綜上所述，聲請人每月平均收入為49,433元，扣除必要生活
    費15,719元後，尚餘33,714元。而聲請人目前負債總額為12
    ,801,894元（調卷第82至103頁、第105至110頁、第113至12
    1頁、第128頁、本院108年度消債更字第36號卷第12至15頁
    ，包括：土地銀行、國泰世華銀行、新光銀行、遠東銀行、
    星展銀行、台新銀行、日盛銀行、安泰銀行、中國信託銀行
    、萬榮行銷股份有限公司、寰宸資產管理股份有限公司、良
    京實業股份有限公司），以上開餘額按月攤還結果，
    至少約須32年（計算式：12,801,894÷33,714÷12＝32）始能
    清償完畢，堪認聲請人確有不能清償債務之情事。從而，聲
    請人向本院聲請清算，應予准許，並命司法事務官進行本件
    清算程序。
四、依消債條例第11條第1 項、第83條第1 項、第16條第1 項，
    裁定如主文。
中　　華　　民　　國　 109　　年　　8 　　月　　31　　日
              　　民事庭　  　法　官　陳宛榆
以上正本係照原本作成。
本裁定不得抗告。
中　　華　　民　　國　 109　　年　　8 　　月　　31　　日
  　                          書記官　何福添